【裁判字號】    98,聲再,149
【裁判日期】    981021
【裁判案由】    違反槍砲彈藥刀械管制條例
【裁判全文】
臺灣高等法院高雄分院刑事裁定         98年度聲再字第149號
再審聲請人  甲○○
即受判決人
選任辯護人  許再定律師
上列聲請人，因違反槍砲彈藥刀械管制條例案件，對於本院95年
度上訴字第1862號，中華民國96年2 月16日第二審確定判決（原
審案號：臺灣高雄地方法院95年度訴字第705 號），聲請再審，
本院裁定如下：
    主  文
再審之聲請駁回。
    理  由
一、本件聲請意旨略以：刑事訴訟法第420 條規定: 有罪之判決
    確定後，有左列情形之一者，為受判決人之利益，得聲請再
    審︰六、因發現確實之新證據，足認受有罪判決之人應受無
    罪、免訴、免刑或輕於原判決所認罪名之判決者。查本案經
    鈞院以95年度上訴字第1862號刑事判決後上訴最高法院後，
    經最高法院以98年度台上字第5146號刑事判決駁回上訴確定
    ，聲請人不服，列舉下列理由聲請再審：
(1)、依據中央警察大學鑑識科學研究所教授發表之「槍彈殺傷力
    鑑定之司法審查」乙文摘要內載：「槍砲彈藥刀械管制條例
    對管制之槍彈以具殺傷力標準。非法製造、持有具殺傷力槍
    彈有重罰規定。有無殺傷力則需經鑑定。……殺傷力之標並
    無明文規定。槍彈鑑定機關之鑑定係供法院認定事實。如果
    法院無基本槍彈鑑定知識，瞭解或認知與槍彈鑑定機關即有
    差距，因而常有要求其他鑑定機關再作鑑定之情形。如此，
    有失槍彈鑑定之公信力為增加鑑定負擔與資源耗費。
(2)、本案原審法院所認定聲請人「違反槍砲彈藥刀械管制條例第
    13 條 第1 項、第5 項」所謂「製造槍砲之主要組成零件」
    ，當然必須是「槍砲彈藥刀械管制條例」所管制之手槍主要
    組成零件，且該主要組成零件必須符合：無須再加以施工，
    當完成或組合於「手槍」時，即具有「殺傷力」始為正確。
    否則即與「槍砲彈藥刀械管制條例對管制之槍彈以具殺傷力
    為標準。非法製造、持有具殺力槍彈有重罰規定。有無殺傷
    力則需經鑑定。」之事實不符，違背經驗法則與刑事訴訟法
    第154 條第2 項之證據法則。本案聲請人所涉案者為「槍管
    」，該「槍管」是否為「槍砲彈藥刀械管制條例第13條第1
    項」所指「主要組成零件」？關鍵應在該槍管內側有無「螺
    旋紋」( 專業名稱為：膛線) ，否則根本無法發射子彈。不
    可能構成「手槍」之一部分，縱然構成手槍之一部分，也僅
    是玩具手槍，不可能具有任何殺傷力，當然不可能構成「槍
    砲彈藥刀械管制條例之槍彈以具有殺傷力為標準。非法製造
    、持有具殺傷力槍彈有重罰規定。有無殺傷力則須經鑑定」
    之要件，「槍砲彈藥刀械管制條例」所管制之手槍之主要組
    成零件。
(3)、依據本案判決，並未對於系爭扣案「槍管」做任何「殺傷力
    」鑑定或試射，足證本案確定判決將系爭扣案「槍管」認定
    為「主要組成零件」顯乏科學依據而有錯誤。否則任何鐵管
    ，只要粗細、長短相符，均會被認定為手槍之「主要組成部
    分」而造成「真手槍」與「玩具手槍」無法分辨。既然原審
    法院95年度上訴字第1862號刑事判決認定「附表編號3 所示
    仿BERETTA 廠92FS型半自動手槍製造之金屬槍管1 支( 內具
    阻鐵、非屬槍枝主要零件) 」其理由必然係因「該槍管內側
    並無「螺旋紋」，根本無法發射子彈，不可能構成「手槍」
    之一部分，而非屬槍砲彈藥刀械管制條例第13條第1 項」所
    指「主要組成零件」。據此可證，原審及最高法院均認定本
    案聲請人遭扣案之系爭成品或半成品之手槍槍管為「槍砲彈
    藥刀械管制條例第13條第1 項」所指「主要組成零件」，顯
    與前者之認，互相矛盾。所謂「手槍」者，必以「具有殺傷
    力」為前提，而所謂手槍之「主要組成零件」亦必須已經完
    成一經組裝即可發射子彈而有產生殺傷力之可能性。
(4)、據上所陳，「槍砲彈藥刀械管制條例第13條第1 項、第5 項
    」之所謂手槍之「主要組成零件」之「槍管」者：其要件必
    須：1.具有手槍槍管之外觀。2.槍管必須具有膛線（螺旋紋
    ）。3.將來可裝製成手槍，並必須要有一定之殺傷力。查本
    案聲請人所遭扣案之手槍槍管成品或半成品，並無「膛線」
    之設置，且聲請人及共同被告孫岳群均無能力製造膛線於該
    槍管，則系爭槍管與玩具手槍之槍管無異，並非犯罪之客體
    ，且與原審法院95年度上訴字第1862號刑事判決認定，「附
    表編號3 所示仿BERETTA 廠92FS型半自動手槍製造之金屬槍
    管1 支（內具阻鐵、非屬槍枝主要零件）」之槍管相同，均
    非屬槍枝主要零件。原審既然認定附表編號3 所示槍管非屬
    槍枝主要零件，自應一併認定聲請人遭扣案之槍枝亦同屬非
    屬槍枝主要零件，始為正確。聲請人遭查扣之槍管僅係網路
    販賣之玩具槍管，屬於合法玩具槍之持有範圍，不應遭誤解
    為管制之槍枝組成零件，
二、爰檢附網路販賣之玩具槍槍管影本以及中央警察大學鑑識科
    學研究所教授發表之「槍彈殺傷力鑑定之司法審查」文章以
    之為新證據，而因發見確實之新證據足認受有罪判決之人應
    受無罪、免刑、免訴或輕於原判決所認罪名之判決者，請求
    為受判決人之利益，准予再審等語。
三、按因發見確實之新證據，足認受有罪判決之人應受無罪、免
    訴、免刑或輕於原判決所認罪名之判決者，得為受判決人之
    利益聲請再審，固為刑事訴訟法第420 條第1 項第6 款所明
    定。惟所謂發見新證據，係指該證據當時已經存在，為法院
    及當事人所不及知，不及調查斟酌，至其後始行發見，且就
    證據本身形式上觀察，固不以絕對不須經過調查程序為條件
    ，但必須顯然可認為足以動搖原有罪確定判決，而為受判決
    人無罪、免訴、免刑或輕於原判決所認罪名之判決者為限。
    此受理聲請再審之最後事實審法院，應就聲請再審理由之所
    謂「新證據」，是否具備事實審判決前已經存在，為法院、
    當事人所不知，事後方行發見之「嶄新性」，及顯然可認足
    以動搖原有罪確定判決，應為無罪、免訴、免刑或輕於原判
    決罪名之「顯然性」二要件，加以審查，為判斷應否准予開
    始再審之準據，最高法院85年度台抗字第308 號裁定意旨參
    照。是刑事訴訟法第420 條第1 項第6 款所謂發見新證據，
    係指該證據當於事實審法院判決前已經存在，為法院及當事
    人所不知及調查斟酌，而於判決事後始經發見者而言，該證
    據之成立並非在判決確定之後始成立，且該證據必須毋須經
    調查程序，或經原法院不採者，並顯然可認為確實足以動搖
    原確定判決，而為受判決人有利之判決者為限。
四、經查：
(1)、本件原確定判決就聲請人因受人委託，欲找人製造手槍主要
    組成零件之槍管，其明知未經中央主管機關許可，不得擅自
    製造手槍主要組成零件之槍管，竟意圖於製造完成後，再以
    每支槍管新臺幣（下同）12,000元價格出售，乃於民國94年
    9 月間某日，先以不詳方法取得附表編號所示仿BERETTA
    廠92FS型半自動手槍製造之金屬槍管1 支（內具阻鐵、非屬
    槍枝主要零件）作為樣品，持往孫岳群所設位於屏東縣萬丹
    鄉○○路571 號之工廠內，委請孫岳群仿照製造同類型之槍
    管並於完成後收購。孫岳群表示約須製作100 支方能符合經
    濟成本。經甲○○允諾同意委託孫岳群製造100 支槍管，渠
    等即共同基於製造屬於手槍主要組成零件即槍管之概括犯意
    聯絡，由孫岳群依照甲○○提供之金屬槍管樣品繪製設計圖
    ，並購買數量約100 支同尺寸鋼管及200 塊白鐵方塊等材料
    ，委由不知情之焊接人員將鋼管與方塊鐵焊接成形，取回後
    再利用銑床將實心鋼管鑽孔打通，以銑刀將方塊鐵銑成退殼
    槽溝形，復以三角銑刀片伸入槍管內銑製3 條來福線之方式
    ，著手製造屬於手槍主要組成零件之土造金屬槍管，孫岳群
    逐步改良製作技術，先於95年1 月初某日製作完成土造金屬
    槍管成品2 支交聲請人收受，未經許可而持有之，同時向聲
    請人收取12000 元。孫岳群於95年1 月上旬某日，在上述工
    廠內，以同一手法同時製作完成土造金屬槍管成品5 支，於
    95年1 月9 日9 時許，聲請人親自前往拿取而持有之。嗣於
    95年1 月19日16時許，為警查悉上情。按槍砲彈藥刀械管制
    條例第4 條第2 項之所以將槍砲、彈藥主要組成零件列入槍
    砲、彈藥之範疇內，並於同條例第13條以之為客體，乃著眼
    於槍砲、彈藥之主要組成零件，易於組合製造槍砲、彈藥，
    故製造、販賣、運輸槍砲、彈藥主要組成零件，於「客觀上
    」之「實害性」已不下於槍砲、彈藥本身。如製造者主觀上
    知悉所製造者為槍砲、彈藥主要組成零件，客觀上所製造之
    物，亦足供組成槍砲、彈藥，因「客觀上」已具組成槍砲、
    彈藥之「危險性」，即應以該條例第13條之規定相繩。本件
    扣案之槍管，係屬內政部依據槍砲彈藥刀械管制條例第4 條
    第3 項規定所公告之槍枝主要組成零件，該扣案槍管，客觀
    上實已具組成槍砲、彈藥之「危險性」，縱目前無適用之槍
    種可供組裝，惟仍不排除可供組成槍枝使用，本件聲請人未
    經許可製造上揭槍管之行為，自應負槍砲彈藥刀械管制條例
    第13條之未經許可製造槍砲之主要組成零件罪責。原確定判
    決就聲請人犯有共同連續未經許可，製造槍砲之主要組成零
    件之事實，及據以認定該事實之卷內證據，如何堪以採信或
    為不足有利於聲請人等理由，敘述甚詳，復依卷內相關證據
    資料，就上開卷證為證據取捨及認定理由詳為論敘，尚無不
    當。
(2)、聲請人雖稱：網路販賣之玩具槍槍管影本以及中央警察大學
    鑑識科學研究所教授發表之文章足作為新證據等情，然按，
    與本案無關之坊間販售之玩具槍以及學術研究文章，均非具
    備「顯然可認足以動搖原有罪確定判決，應為無罪、免訴、
    免刑或輕於原判決罪名之『顯然性』要件，自非事後發現之
    新證據，尚難執為聲請再審之理由。是本件聲請人所舉聲請
    再審之理由，核與刑事訴訟法第420 條第1 項第6 款規定之
    再審要件不符，則聲請人據之聲請再審，即無理由，應予駁
    回。
據上論斷，應依刑事訴訟法第434條第1項，裁定如主文。
中    華    民    國    98    年    10    月    21    日
              刑事第六庭    審判長法  官  王憲義
                                  法  官  邱永貴
                                  法  官  簡志瑩
以上正本證明與原本無異。
如不服本裁定應於送達後5 日內向本院提出抗告狀。
中    華    民    國    98    年    10    月    21    日
                                  書記官  吳新貞


司法院資訊處製作；財團法人民間司法改革基金會備份。
